【裁判字號】    90,易,15
【裁判日期】    900208
【裁判案由】    違反醫師法
【裁判全文】
臺灣高雄地方法院刑事判決                              九十年度易字第一五號
    公  訴  人  臺灣高雄地方法院檢察署檢察官
    被      告  甲○○
右列被告因違反醫師法案件，經檢察官提起公訴（八十九年度偵字第二一八七八號）
，本院判決如左：
    主  文
甲○○未取得合法醫師資格，擅自執行醫療業務，處有期徒刑壹年陸月。緩刑肆年。
扣案病歷表（大張）拾貳張、處方簽（小張）拾貳張均沒收。
    事  實
一、甲○○為設於高雄市○○區○○路一四六之四號「臨生藥局」負責人，明知未取
    得合法醫師資格，不得擅自執行醫療業務，竟僅取得藥劑生資格，即自八十年四
    月間起，在前開藥局為吳寶鳳、吳秀女等不特定病患多人，為問診、判斷病情、
    給藥、注射針劑等行為，而擅自執行醫療業務。嗣經民眾以電話向行政院南部聯
    合服務中心檢舉函轉警察機關，而於八十九年九月二十日十六時許，在前開藥局
    為警當場查獲，並扣得甲○○所有記載病患就診記錄之病歷表（大張）十二張、
處方簽（小張）十二張。
二、案經民眾檢舉由高雄市政府警察局小港分局移送臺灣高雄地方法院檢察署檢察官
    偵查起訴。
    理  由
一、右揭未具合法醫師資格，擅自為病患吳寶鳳、吳秀女、丁○○、乙○○、李賜鴻
    、鍾環、吳文明、張雅玲、林片、黃慈玟、丙○等十一人執行醫療業務之事實，
    業據被告甲○○自白不諱，並有該等十一人病歷表（大張）十一張扣案可證，足
    認其自白與事實相符。另訊據被告矢口否認有替病患蘇來有進行醫療行為，及扣
    案處方簽（小張）十二張為其診療記錄，辯稱：「蘇來有他有大病，伊不敢看診
    ，病歷表只是伊要來參考、練習用，另十二張小張處方簽是伊參加行政院國軍退
    除役官兵輔導委員會高雄榮民總醫院繼續教育課程訓練講習後，自己練習書寫的
    」云云；惟查，蘇來有之病歷表與前開吳寶鳳等十一人之病歷表記載形式相同，
    而首次和最後一次記載之日期分別為八十一年二月九日、八十九年九月十二日，
    記載次數高達一百次多次、時間長達八年餘，依此情，被告記載該病歷表顯非屬
    單純之參考、練習之舉，且被告參加教育訓練課程講習之日期為八十九年五月二
    十日至六月十一日，此有證明書一紙附卷可按，惟由扣案之小張處方箋十二張記
    載時間均在八十九年九月間，且分別有黃桂花等十二人人名之記載，則被告既已
    自八十年間擅自執行醫療業務，又登載有吳寶鳳等人病歷表，何須再為相同之練
    習，又何須大費周章記載與訓練講習時間不合之日期、高達十二個不同病患之姓
    名，顯見被告前開辯解為避重就輕之詞，不足採信。是本件事證已明，被告違反
    醫師法犯行，洵堪認定。
二、按被告未具合法醫師資格，自不得擅自執行醫療業務，其所為問診、判斷病情、
    給藥、注射針劑等行為，顯係執行醫療業務，故核其所為，係犯醫師法第二十八
    條第一項前段之罪，公訴人雖認被告多次犯行，時間緊接，犯罪構成要件相同，
    顯係基於概括犯意為之，應為連續犯，惟「業務」之概念，本即係指行為人以反
    覆同種類行為為目的之社會活動，因被告所為前開擅自執行醫療業務，係在一定
    期間內實施，診療病患人數甚多，則其所為該項醫療業務行為應為繼續犯，為單
    純一罪，而非連續犯，公訴人就此部分容有誤會，併此敘明。爰審酌被告擅自執
    行醫療業務時間長達近十年，所生危害非輕，惟犯後坦承部分犯行，態度尚稱良
    好，且前未曾受有期徒刑以上刑之宣告，此有台灣高等法院被告全國前案紀錄表
    、臺灣高雄地方法院檢察署刑案資料查註紀錄表附卷可參，及犯罪之動機、手段
    等一切情狀，量處如主文所示之刑。又被告前未曾受有期徒刑以上刑之宣告，已
    如前述，復有尚未滿二十歲之子女三人尚待養育，此有其所提戶籍謄本在卷可憑
    ，其因一時失慮，致觸犯刑章，經此偵、審程序，當知警惕，諒無再犯之虞，本
    院認所宣告之刑以暫不執行為適當，爰併諭知緩刑四年，以啟自新。扣案病歷表
    （大張）十二張（其中八十年以前所記載之就診記錄，因經被告接續記載，已無
    法分離）、處方簽（小張）十二張為被告所有，此業經被告供明在卷，且係供犯
    罪所用之物，爰依刑法第三十八條第一項第二款宣告沒收。
據上論斷，應依刑事訴訟法第二百九十九條第一項前段，醫師法第二十八條第一項前
段，刑法第十一條前段、第七十四條第一款、第三十八條第一項第二款，判決如主文
。
中      華      民      國    九十      年      二      月      八      日
                                  臺灣高雄地方法院刑事第一庭
                                      法  官   曾 逸  誠
右正本證明與原本無異。
如不服本判決，應於判決送達後十日內，向本院提出上訴狀。
                                       書記官    許玉城
中    華    民    國      九十      年      二      月      八      日
醫師法第二十八條：
未取得合法醫師資格，擅自執行醫療業務者，處一年以上三年以下有期徒刑，得併科
三萬元以上十五萬元以下罰金，其所使用之藥械沒收之。但合於左列情形之一者，不
在此限：一、在中央衛生主管機關認可之醫院，於醫師指導下實習之國內醫學院、校
            學生或畢業生。
        二、在醫療機構於醫師指示下之護士、助產士或其他醫事人員。
        三、合於第十一條第一項但書規定者。
        四、臨時施行急救者。
犯前項之罪因而致人傷害或死亡者，應依刑法加重其刑至二分之一，並負損害賠償之
責。


司法院資訊處製作；財團法人民間司法改革基金會備份。
